【裁判字號】    90,訴,581
【裁判日期】    900330
【裁判案由】    偽造文書
【裁判全文】
臺灣臺中地方法院刑事判決                            九十年度訴字第五八一號
    公  訴  人  台灣台中地方法院檢察署檢察官
    被      告  乙○○
右列被告因偽造文書案件，經檢察官提起公訴（九十年度偵字第五六二號），本院判
決如左：
    主  文
乙○○行使偽造私文書，足以生損害於公眾及他人，處有期徒刑參月，如易科罰金，
以參佰元折算壹日。緩刑貳年。
八十九年十二月二十二日公警局交字第Ｚ00000000號內政部警政署國道公路
警察局舉發違反道路交通管理事件通知單移送聯（含回覆聯及存根聯）「收受通知聯
者簽章」欄內偽造之「甲○○」署押，沒收。
    事  實
一、乙○○於民國（下同）八十九年十二月二十二日十四時許，駕駛ＫＨ─八八三二
    號自小貨車，行經國道一號高速公路一六二公里后里收費站南向處，為國道公路
    警察局第三警察隊攔車稽查時，因無行車駕駛執照，恐遭重罰，竟冒用其弟甲○
    ○名義接受稽查，並在公警局交字第Ｚ00000000號違規未帶駕照之舉發
  違反道路交通管理事件通知單之「收受通知聯者簽章」欄，偽造甲○○之簽名，
    以示收受該告發通知單，再交還警員根世傳收執，足以生損害於甲○○及警察機
    關對違規交通處罰、監理機關對道路交通管理之正確性。
二、案經內政部警政署國道公路警察局第三警察隊報請台灣台中地方法院檢察署檢察
    官偵查起訴。
    理  由
一、右揭事實，業據被告乙○○坦承不諱，並有上揭舉發違反道路交通管理事件通知
    單一式四聯附卷可稽。查被告於上開通知單之移送聯「收受通知聯者簽章」欄內
    ，偽簽其弟「甲○○」之署押，含有表示收受之意思，當屬收據之私文書性質，
    其簽名後再交付警員，顯然於該文書之內容有所主張，自足以生損害於警察機關
    對交通違規取締；監理機關對交通管理之正確性及甲○○本人。本件事證明確，
    被告犯行，堪予認定。
二、核被告所為，係犯刑法第二百十六條、第二百十條之行使偽造私文書罪。被告偽
    造署押之行為，為其偽造私文書之部分行為；偽造私文書之低度行為，為其行使
    偽造私文書之高度行為所吸收，均不另論罪。爰審酌被告犯罪之動機、目的、手
    段、其品性及智識程度、犯罪所生之危害、及其犯後坦承犯行，態度良好等一切
  情狀，量處如主文所示之刑，以示懲儆。另被告行為後，刑法第四十一條業於九
    十年一月十日修正公布，同年月十二日生效，修正後刑法第四十一條第一項前段
    規定「犯最重本刑為五年以下有期徒刑以下之刑之罪，而受六個月以下有期徒刑
    或拘役之宣告，因身體、教育、職業、家庭之關係或其他正當事由，執行顯有困
    難者，得以一元以上三元以下折算一日，易科罰金。」，修正前刑法第四十一條
    規定「犯最重本刑為三年以下有期徒刑以下之刑之罪，而受六個月以下有期徒刑
    或拘役之宣告，因身體、教育、職業、家庭之關係，執行顯有困難者，得以一元
    以上三元以下折算一日，易科罰金。」，比較新舊法結果，以新法較有利於行為
    人，是本件自應適用裁判時之法律即依修正後之刑法第四十一條第一項前段規定
    ，就被告所宣告之刑併為諭知易科罰金之折算標準。又被告前未曾受有期徒刑以
    上刑之宣告，有台灣台中地方法院檢察署刑案資料查註紀錄表及本院被告全國前
    案紀錄表各一紙可按，其因一時失慮，偶罹刑典，事後已坦承犯行，深具悔意，
    經此偵、審程序及刑之宣告後，應知戒慎，信無再犯之虞，本院因認所宣告之刑
    以暫不執行為適當，併予宣告緩刑二年，以啟自新。八十九年十二月二十二日公
    警局交字第Ｚ00000000號內政部警政署國道公路警察局舉發違反道路交
    通管理事件通知單移送聯（含回覆聯、及存根聯）「收受通知聯者簽章」欄內偽
    造「甲○○」之署押，應依刑法第二百十九條之規定沒收。
三、據上論斷，應依刑事訴訟法第二百九十九條第一項前段、刑法第二條第一項前段
    、第二百十六條第二百十條、第四十一條第一項前段、第七十四條第一款、第
    二百十九條，罰金罰鍰提高標準條例第二條，判決如主文。
中      華      民      國      九十     年      三      月    三十     日
                                 臺灣臺中地方法院刑事第三庭
                                     法  官  黃  峻  隆
右正本證明與原本無異。
如不服本判決，應於判決送達後十日內向本院提出上訴狀，上訴於臺灣高等法院臺中
分院( 須附繕本 )。
                                     書記官
中      華      民      國      九十     年      四      月      二     日
附錄論罪科刑之法條︰
刑法第二百十條︰偽造變造私文書，足以生損害於於公眾或他人者，處五年以下有
期徒刑。
刑法第二百十六條︰行使第二百十條至第二百十五條之文書者，依偽造變造文書或
登載不實事項或使登載不實事項之規定處斷。


司法院資訊處製作；財團法人民間司法改革基金會備份。
